臺灣高等法院刑事裁定
110年度毒抗字第44號
抗  告  人  
即  被  告  曾建盛


上列抗告人即被告因違反毒品危害防制條例案件，不服臺灣臺北
地方法院109年度毒聲字第326號，中華民國109年12月17日裁定
（聲請案號：臺灣臺北地方檢察署109年度聲觀字第323號、109
年度毒偵字第2625號），提起抗告，本院裁定如下：
    主  文
原裁定撤銷。
檢察官之聲請駁回。
    理  由
一、原裁定意旨略以：抗告人即被告甲○○（下稱被告）基於施用
    第二級毒品大麻之犯意，於民國109年8月1日1時10分許，在
    臺北市○○區○○路00號對面，施用第二級毒品大麻1次，嗣為
    巡邏員警路過該處而查獲，並扣得殘留大麻煙油之電子菸1
    台之事實，業據被告於警詢及偵查中坦承不諱，且被告為警
    查獲當時所採集之尿液，送台灣尖端先進生技醫藥股份有限
    公司以EIA酵素免疫分析法初步檢驗，再以GC/MS氣相層析質
    譜儀法確認檢驗方式鑑驗後，結果呈大麻代謝物陽性反應相
    符，有該公司109年8月17日出具之濫用藥物檢驗報告、臺北
    市政府警察局偵辦毒品案件尿液檢體委驗單各1紙在卷可憑
    ，足徵被告上開所為任意性自白確與事實相符，顯見被告確
    有於上開施用第二級毒品大麻之行為。是檢察官聲請將被告
    送觀察、勒戒，於法相合，爰依毒品危害防制條例第20條第
    1項、觀察勒戒處分執行條例第3條第1項規定，裁定令被告
    入勒戒處所觀察、勒戒，其期間不得逾2月等語。
二、抗告意旨略以：念在被告是初犯，也有自己的事業要顧，被
    告誠心悔改，希望法官可准予被告戒癮治療云云。
三、按毒品危害防制條例於87年5月20日制定時，即認施用毒品
    者具「病患性犯人」之特質，應首重於醫療之處置，乃就初
    犯者規定先施以觀察勒戒、強制戒治程序，俾能戒除其毒癮
    ，迨於觀察、勒戒後，無繼續施用毒品傾向，或強制戒治期
    滿後，經檢察官為不起處分後五年內再犯施用毒品之罪者，
    方不適用前開規定。嗣於97年4月30日修正時，就初犯者，
    增訂檢察官得為附命完成戒癮治療之緩起訴處分，及少年法
    院得依少年事件處理法程序處理之規定，而使施用毒品者得
    以社區處遇方式進行戒癮治療。可見立法者旨在設計多元處
    遇，以達對施用毒品者有效之治療，而究採機構或社區處遇
    方式，則賦予檢察官裁量權。又檢察官此裁量權之行使，因
    屬檢察官偵查中之職權，除有違法或明顯濫權之情事外，固
    非法院得為實質審查者，然參諸依毒品危害防制條例第24條
    第3項授權訂頒之毒品戒癮治療實施辦法及完成治療認定標
    準，除施用毒品之被告有該標準第2條第2項各款所定事由，
    且有礙於戒癮治療之期程外，檢察官應審酌被告是否適合為
    附命完成戒癮治療之緩起訴處分，並須徵得被告之同意及告
    知應遵守之事項（同標準第6條）。據此，檢察官為決定被
    告是否適合為上開緩起訴處分，即對施用毒品者之治療，究
    採社區式戒癮治療，或監禁式觀察勒戒，應將被告之意見納
    入部分審酌事項，若檢察官於裁量權之行使前，未曾審酌於
    此，即逕自聲請觀察、勒戒，難謂為適法。
四、經查：
　㈠被告於前揭時、地，施用第二級毒品大麻1次，嗣為巡邏員警
    路過該處而查獲，並扣得殘留大麻煙油之電子菸1台之事實
    ，業據其自白不諱，並有台灣尖端先進生技醫藥股份有限公
    司109年8月17日出具之濫用藥物檢驗報告、臺北市政府警察
    局偵辦毒品案件尿液檢體委驗單各1紙在卷可憑，復有大麻
    電子菸1支扣案可佐，足認被告上開任意性自白與事實相符
    ，被告確有施用第二級毒品之犯行，堪先認定。而被告未曾
    因施用毒品案件經觀察、勒戒，亦有本院被告前案紀錄表在
    卷足憑。
　㈡然被告於查獲當日接受警詢及偵訊時，就施用大麻坦承犯行
    ，並經檢察官訊問：「如果檢驗報告是陽性，是否曾受觀察
    勒戒或戒癮治療」，被告表示：「願意去戒癮治療」等語明
    確，此有被告於109年8月1日之偵訊筆錄在卷可稽，顯然檢
    察官亦有令被告為「附命完成戒癮治療之緩起訴處分」之考
    量。嗣檢察官即於同年11月25日逕以被告施用第二級毒品犯
    行已堪認定，而依毒品危害防制條例第20條第1項及觀察勒
    戒處分執行條例第3條第1項規定，向原審法院聲請裁定將被
    告送觀勒處所觀察、勒戒，全然未能考量被告上開有意願接
    受觀察、勒戒，且檢察官觀察勒戒聲請書內未敘明被告有何
    戒癮治療認定標準第2條第2項各款所定有礙於戒癮治療期程
    之情形，亦未敘明裁量選擇聲請觀察、勒戒之簡要理由，裁
    量難認無瑕疵。而原審於收案後裁定前，並非不得函詢檢察
    官或開庭調查，以明瞭檢察官裁量選擇聲請對被告觀察、勒
    戒之原因及簡要理由為何，進而為有限之低密度審查，逕為
    准許觀察、勒戒之裁定，自有未洽。被告抗告意旨雖未指摘
    及此，然原裁定既有上開不當之處，即屬無可維持，應由本
    院予以撤銷。又本件聲請之瑕疵既已無從補正，為免發回原
    審重新裁定徒增司法資源之浪費，爰由本院自為裁定如主文
    第2項所示。
據上論斷，依刑事訴訟法第413條，裁定如主文。
中　　華　　民　　國　　110 　年　　1 　　月　　29　　日
                  刑事第七庭    審判長法　官  孫惠琳
                                      法　官  連雅婷
                                      法　官  張育彰
以上正本證明與原本無異。
不得再抗告。
                                      書記官  周士涵
中　　華　　民　　國　　110 　年　　2 　　月　　1 　　日